【裁判字號】    92,訴,2697
【裁判日期】    920610
【裁判案由】    清償債務
【裁判全文】
臺灣臺中地方法院民事判決  九十二年度訴字第二六九七號
    原      告  中聯信託投資股份有限公司臺中分公司
    代  表  人  丙○○
    訴訟代理人  丁○○
    被      告  甲○○
                乙○○
右當事人間請求清償債務事件，本院於民國九十二年十一月十八日言詞辯論終結後，
判決如左：
    主      文
被告應連帶給付原告新臺幣貳佰陸拾肆萬陸仟貳佰捌拾肆元，及分別如附表所示之金
額，按所列利率計算之利息與違約金。
訴訟費用由被告連帶負擔。
    事    實
甲、原告方面：
一、聲明：如主文第一項所示。
二、陳述：
（一）被告甲○○於民國九十年十一月三十日邀同另一被告乙○○為連帶保證人，分
      別向原告借款(1)二百三十二萬元、(2)十四萬元及(3)三十萬元，約定借款期限至
      (1)一百一十年十一月三十日、(2)九十五年十一月三十日、(3)九十五年十一月三
      十日，被告甲○○就上開三筆借款，均應自借用日起，依年金法按月攤還本息
      ，第(1)、(2)筆借款之利息，自借款日起算之第一、二年分別按週年利率(1)百分
      之六點五、(2)百分之七點五計算，第三年起原告得於每年一月、四月、七月、
      十月之一日，按其一年期定期存款利率加碼週年利率(1)百分之三、(2)百分之四
      而機動調整（於原告提起本件訴訟時之利率分別為(1)百分之五點八、(2)百分之
      七點五）；第(3)筆借款於借款時按週年利率百分之十一計算利息，原告嗣後每
      逢一月及七月之一日得按其基本放款利率加碼百分之二而機動調整（於原告提
      起本件訴訟時之利率為週年利率百分之十點七）。被告甲○○倘逾期清償本息
      ，即喪失期限利益，全部債務視為到期。除仍按上開利率計息外，逾期清償在
      六個月以內者，應按上開利率百分之十；逾期超過六個月者，則須按上開利率
      百分之二十計付違約金。
（二）詎被告甲○○借得該三筆款項後，自九十二年一月三十日起即未依約按期繳納
      本息，其債務已視為全部到期，迭經原告催告均置之不理，迄尚積欠如附表所
      示之本金合計二百六十四萬六千二百八十四元，及分別按附表所示之金額，依
      所列利率計算之利息與違約金未清償，被告乙○○既為被告甲○○之連帶保證
      人，自應就被告乙○○對原告所負上開債務負連帶清償責任，爰依消費借貸及
      連帶保證之法律關係提起本件訴訟，求為判決如主文第一項所示。
（三）對被告抗辯之陳述：被告甲○○固曾於九十二年十一月五日向原告清償一萬五
      千元，惟因原告已聲請本院就其連帶保證人即另被告乙○○之財產為假扣押，
      該一萬五千元業經原告用以抵償上開假扣押程序之執行費用，故無從再抵充被
      告甲○○積欠原告之借款利息。
三、證據：提出貸款契約及原告定期質押放款帳卡各三紙（以上均為影本）為證。
乙、被告乙○○方面：
一、聲明：求為判決駁回原告之訴。
二、陳述：伊對於曾為另被告甲○○向原告借用之上開三筆款項擔任連帶保證人，被
    告甲○○自九十二年一月三十日起即未依約清償本息等事實均無爭執，然被告甲
    ○○已於九十二年十一月五日向原告清償一萬五千元，且原告已聲請本院對伊所
    有之財產實施假扣押，故被告甲○○實際積欠原告之借款本金與利息，應低於原
    告聲明請求被告二人連帶給付之數額。
丙、被告甲○○方面：未於言詞辯論期日到庭，亦未提出書狀作何聲明或陳述。
    理    由
一、本件被告甲○○經合法通知，未於最後言詞辯論期日到場，核無民事訴訟法第三
    百八十六條各款所列情形，爰依原告之聲請，由其一造辯論而為判決。
二、按當事人對於他造主張之事實，於言詞辯論時不爭執者，視同自認；當事人對於
    他造主張之事實，已於相當時期受合法之通知，而於言詞辯論期日不到場，亦未
    提出準備書狀爭執者，亦同，民事訴訟法第二百八十條第一項、第三項分別定有
    明文。
三、原告主張被告甲○○邀同被告乙○○為連帶保證人，向其借用前述三筆款項，惟
    自九十二年一月三十日即未依約按月清償本息之事實，業據其提出與所述情節相
    符之貸款契約及原告定期質押放款帳卡各三紙為證，且為被告乙○○所不爭執，
    被告甲○○受本院經相當時期之合法通知，於言詞辯論期日不到場，亦未提出準
    備書狀爭執，依前開法律規定，對於原告所主張之前揭事實應視同自認，故堪認
    原告上述主張為可採信。至被告乙○○抗辯：被告甲○○曾於九十二年十一月五
    日向原告清償一萬五千元，且原告曾聲請本院就其所有之財產執行假扣押之事，
    原告固均坦言確有其事，惟原告主張其已將該一萬五千元悉數抵充前揭假扣押程
    序之執行費用等情，則為被告乙○○所不爭執。按清償人所提出之給付，應先抵
    充費用，次充利息，次充原本，民法第三百二十三條前段規定甚明，是原告將被
    告甲○○給付之一萬五千元，先抵充為受償本件借款債權，對其連帶債務人即被
    告乙○○之財產為強制執行之執行費用，合於前揭條文之規定，該筆給付於抵充
    執行費用後既已無餘額，則被告甲○○積欠原告之借款本金、利息及違約金數額
    ，並不因其清償該一萬五千元而減少，被告乙○○仍應就被告甲○○尚未清償之
    如附表所示債務負連帶清償責任，是其抗辯被告二人應連帶清償原告之金額，因
    被告甲○○清償一萬五千元及原告對其所有財產聲請法院為假扣押之故，應低於
    原告聲明請求之數額云云，並非可採。
四、按稱消費借貸者，謂當事人一方移轉金錢或其他代替物之所有權於他方，而約定
    他方以種類、品質、數量相同之物返還之契約；而借用人應於約定期限內，返還
    與借用物種類、品質、數量相同之物。又稱保證者，除契約另有訂定外，包含主
    債務之利息、違約金、損害賠償及其他從屬於主債務之負擔；連帶債務之債權人
    ，得對債務人中之一人或數人或其全體同時或先後請求全部或一部之給付，民法
    第四百七十四條第一項、第四百七十八條前段、第七百三十九條、第七百四十條
    及第二百七十三條第一項分別定有明文。本件被告甲○○以另被告乙○○為連帶
    保證人，向原告借用上開三筆款項，惟未依約按期繳納本息，迄今尚積欠原告如
    附表所示之借款本金、利息及違約金，業如前述，則依其與原告簽訂之三份貸款
    契約第七條第一項及第八條第一項所定，其債務已視為全部到期。被告乙○○係
    被告甲○○之連帶保證人，即不得依民法第七百四十五條規定，主張在原告未就
    被告甲○○之財產強制執行無效果前，拒絕向原告清償，另依前開民法第七百四
    十條規定，其就被告甲○○所負前揭借款本金、利息及違約金等債務應負連帶清
    償責任。從而，原告依消費借貸及連帶保證之法律關係，請求被告二人連帶為如
    主文第一項所示之給付，為有理由，應予准許。
五、據上論結，本件原告之訴為有理由，依民事訴訟法第三百八十五條第一項前段、
    第八十五條第二項，判決如主文。
中      華      民      國     九十二     年      六      月     十     日
                                 臺灣臺中地方法院民事第一庭
~B法      官
右為正本係照原本作成
對本判決上訴，須於判決送達後廿日內向本院（臺中市○○路○段九一號）提出上訴
狀（須按對造人數提出繕本）
中      華      民      國    九十二    年      六      月              日
~B法院書記官
~F0
~T40
附表
┌──┬─────┬──────┬─────────────────┐
│編號│ 金    額 │ 利       息│ 違            約            金   │
│    │（新臺幣）│  （民國）  │           （民  國）             │
├──┼─────┼──────┼─────────────────┤
│    │ 貳佰貳拾 │自92．01．30│ 自92．02．28起自清償日止，逾期在 │
│    │ 捌萬陸仟 │起至清償日止│ 六個月以內者，按上開利率百分之十 │
│ 一 │ 伍佰柒拾 │按週年利率百│ ，逾期超過六個月者，按上開利率百 │
│    │ 貳元     │分之五點八計│ 分之二十計算                     │
│    │          │算          │                                  │
├──┼─────┼──────┼─────────────────┤
│    │ 壹拾壹萬 │自92．01．30│ 同右                             │
│    │ 壹仟捌佰 │起至清償日止│                                  │
│ 二 │ 伍拾參元 │按週年利率百│                                  │
│    │          │分之七點五計│                                  │
│    │          │算          │                                  │
├──┼─────┼──────┼─────────────────┤
│    │ 貳拾肆萬 │自92．01．30│ 同右                             │
│    │ 柒仟捌佰 │起至清償日止│                                  │
│ 三 │ 伍拾玖元 │按週年利率百│                                  │
│    │          │分之十點七計│                                  │
│    │          │算          │                                  │
└──┴─────┴──────┴─────────────────┘


司法院資訊處製作；財團法人民間司法改革基金會備份。
